【裁判字號】    99,台上,6090
【裁判日期】    991007
【裁判案由】    妨害性自主
【裁判全文】
最高法院刑事判決            九十九年度台上字第六０九０號
上  訴  人  甲○○
選任辯護人  顧定軒律師
            林明正律師
            周志吉律師
上列上訴人因妨害性自主案件，不服台灣高等法院中華民國九十
八年一月二十日第二審判決（九十七年度上訴字第二三六六號，
起訴案號：台灣基隆地方法院檢察署九十六年度偵字第二二五三
號），提起上訴，本院判決如下：
    主  文
上訴駁回。
    理  由
按刑事訴訟法第三百七十七條規定，上訴於第三審法院，非以判
決違背法令為理由，不得為之。是提起第三審上訴，應以原判決
違背法令為理由，係屬法定要件。如果上訴理由書狀並未依據卷
內訴訟資料，具體指摘原判決不適用何種法則或如何適用不當，
或所指摘原判決違法情事，顯與法律規定得為第三審上訴理由之
違法情形，不相適合時，均應認其上訴為違背法律上之程式，予
以駁回。本件原判決綜合全部卷證資料，認上訴人甲○○有其事
實欄所載之犯行，已詳所憑之證據與認定之理由。就上訴人辯
稱：伊與被害人Ａ女（姓名、年籍詳卷）為男女朋友，同居一年
多，民國九十六年四月一日伊至Ａ女家中，Ａ女要試穿三點式泳
衣，叫伊幫她綁帶子，Ａ女並說要幫伊服務，就幫伊口交，二人
再到樓下套房去發生性行為，本案偵審期間，伊與Ａ女仍有聯絡
，更多次同往賓館性交，Ａ女看房屋找仲介乙○○時，伊陪同在
場，Ａ女於九十六年九月住院時，伊在醫院照顧一星期，是伊要
離開Ａ女，Ａ女不放手，二人於九十六年四月二日吵架，Ａ女竟
告伊性侵害，和解書係應Ａ女要求而簽，實則並無其事云云，認
不足採信，於理由內予以指駁、說明甚詳。因而撤銷第一審諭知
妨害性自主無罪之判決，改判論處上訴人對於女子以強暴方法而
為性交罪刑。
上訴意旨略稱：依原判決之認定，Ａ女之反抗並非輕微，竟無任
何傷痕，Ａ女嗣後隱瞞繼續與上訴人發生性行為之事實，既認Ａ
女已事後宥恕，復認Ａ女對當日係違反其意願性交一事耿耿於懷
，即有矛盾，Ａ女誇大其詞，其與Ａ弟之證言前後不一、互相矛
盾，原判決竟予採信，就有利於上訴人之證據故意忽視不見，未
明不採之理由，未再調查其他證據以資審認，自非適法云云。
惟查：(一)、犯罪事實之認定，證據之取捨及其證明力如何，乃事
實審法院自由判斷之職權，如其取捨不違背經驗法則與論理法則
，即不得指為違法，而據為上訴第三審之理由。且經驗法則與論
理法則俱屬客觀存在之法則，非當事人主觀之推測，若僅憑上訴
人之主觀意見，漫事指為違背經驗與論理法則，即不足以辨認原
判決已具備違背法令之形式。原判決認定上訴人與Ａ女原為男女
朋友，Ａ女認與上訴人個性不合，於九十六年三月中旬提議分手
，上訴人心有不甘，於九十六年四月一日下午八時許，在Ａ女住
處門外守候，待Ａ女返家，即將Ａ女推進門內，拖往該處一樓房
間，Ａ女不從，仍強將Ａ女抱入房間置於床上，以身體壓在Ａ女
身上，單手壓住Ａ女之手，Ａ女反抗掙扎無效，仍被上訴人強行
脫下內外褲，以強暴方法性交得逞。事畢，Ａ女基於舊誼不欲追
究，即自行至樓上房間睡覺。翌日下午六、七時許，上訴人復至
Ａ女住處門外守候，適遇Ａ女之弟（姓名、年籍詳卷）返家，便
隨同進入Ａ女家中飲酒等待。嗣Ａ女返家後，因不想與上訴人同
在屋內，便表示要出門買麵包，上訴人要一起去，Ａ女即邀Ａ弟
同行，迨至樓下停車場Ａ女所有汽車內，上訴人因不滿其向Ａ女
道歉前一日強制性交之事未獲善意回應，Ａ女又提議分手，二人
復行爭吵，上訴人竟奪取Ａ女之汽車鑰匙，將坐在駕駛座上之Ａ
女推下車，妨害Ａ女駕駛該汽車之權利，再以該汽車鑰匙戳刺、
丟打Ａ女，使Ａ女身體多處受傷（強制罪經第一審判處罪刑確定
，傷害罪經Ａ女撤回告訴而諭知不受理確定），Ａ女報警處理，
始知上情等情，已說明本於調查所得心證，分別定其取捨而為事
實判斷之理由。並就確認之事實，說明刑法第二百二十一條之妨
害性自主罪，祇須被害人不願意性交，行為人仍以而強暴、脅迫
等違反其意願之方式為之，即足構成，縱夫妻、男女朋友等可能
經常發生性行為之人，亦可能成立本罪，某次性交行為是否違反
被害人之意願，須依當時情形個別認定，不得因被害人事後仍與
行為人同居、往來或合意性交，即認不可能有違反意願之性交行
為存在，Ａ女如何始終指訴九十六年四月一日晚上係遭上訴人強
制性交，Ａ女提出本件告訴後，上訴人如何苦求Ａ女原諒，主動
短暫陪同Ａ女看屋、至醫院照顧Ａ女，並要求Ａ女再與其出入賓
館，但不性交，以製造二人仍合意同上賓館之紀錄，俾利脫罪，
Ａ女因壓力、害怕、希望順利分手及事後原諒等因素，同意配合
，此皆不能為上訴人有利證明等情，論甚詳。所為論斷，核無
違背客觀存在之經驗法則與論理法則，自屬原審採證、認事之適
法職權行使，不容任意指摘為違法。(二)、證人供述前後縱有出入
，事實審法院依憑證人前後之供述，斟酌其他證據，本於經驗法
則與論理法則，取其認為真實之一部，作為論罪之證據，自無違
法。九十六年四月二日晚上上訴人與Ａ女爭吵之細節，Ａ女與Ａ
弟之陳述雖不甚一致，然係因上訴人與Ａ女為前一日性交行為一
事爭吵等基本陳述，仍大致相符。原判決依憑Ａ女、Ａ弟前後之
供述，斟酌其他證據，本於經驗法則與論理法則，取其認為真實
之一部，作為論罪之證據，並無違法。其餘上訴意旨置原判決理
由已明白論斷之事項於不顧，仍執陳詞，否認犯罪，對原審採證
、認事之職權，為事實上之爭執，泛詞指摘原判決違法，核與前
揭得為第三審上訴理由之法定要件不相適合。應認本件上訴違背
法律上之程式，予以駁回。
據上論結，應依刑事訴訟法第三百九十五條前段，判決如主文。
中    華    民    國  九十九  年    十    月    七    日
                      最高法院刑事第十三庭
                          審判長法官  賴  忠  星  
                                法官  呂  丹  玉  
                                法官  吳      燦  
                                法官  蔡  名  曜  
                                法官  葉  麗  霞  
本件正本證明與原本無異
                                      書  記  官  
中    華    民    國  九十九  年    十    月   十二   日
                                                      Q

司法院資訊處製作；財團法人民間司法改革基金會備份。
